臺灣板橋地方法院民事判決　　　　　　　 100年度親字第45號
原　告　潘韋豪
被　告　磯山文夫
上列當事人間請求確認認領無效事件，前經本院於民國100 年4
月21日言詞辯論終結，本院判決如下：
    主      文
確認被告於民國78年8 月8 日認領原告為其子之認領行為無效。
訴訟費用新臺幣仟元由被告負擔。
    事實及理由
甲、程序方面：
一、按「非婚生子女認領之成立要件，依各該認領人被認領人認
    領時之本國法。認領之效力，依認領人之本國法。」，涉外
    民事法律適用法第17條定有明文。原告起訴請求確認被告於
    民國78年8 月8 日認領原告之行為無效，而本件認領人即被
    告為日本國人，是有關認領成立要件之認定，依前開法條之
    規定，自應同時適用中華民國法律及日本法律，合先敘明。
二、次按「確認法律關係之訴，非原告有即受確認判決之法律上
    利益者，不得提起之，民事訴訟法247 條第1 項。又此所謂
    「即受確認判決之法律上利益」者，係指法律關係之存否不
    明確，原告主觀上認其在法律上之地位有不安之狀態在，而
    且此種不安之狀態，能以確認判決將之除去之者。若縱經法
    院判決確認，亦不能除去其不安之狀態者，即難認有即受確
    認判決之法律上利益。本件原告主張兩造間不具血緣關係，
    故被告於78年8 月8 日認領其為子之行為無效，雖被告就此
    固不爭執，惟原告戶籍上載明之生父仍為被告，則原告與被
    告間於私法上之身分關係尚非明確，致渠等在私法上之地位
    有不安之狀態或受侵害之危險，原告提起本件確認訴訟，應
    認為有即受確認判決之法律上利益。
乙、實體方面：
一、原告主張：原告之生母潘碧於64年10月2 日產下原告，係自
    訴外人陳秋聰受胎所生，惟陳秋聰另有家室，不便認領原告
    為子，嗣後商得原告生母潘碧之配偶即被告之同意，於78年
    8 月8 日認領原告為子。事實上原告非其生母自被告受胎所
    生，原告與被告間無親子血緣關係，為此提起本件訴訟等語
    。並聲明：如主文所示。
二、被告方面：同意原告的請求，對於原告提出之鑑定報告並無
    意見。
三、經查，原告係訴外人潘碧於64年10月2 日出生，於78年8 月
    8 日經被告認領原告為其子等情，有戶籍謄本2 件為證；又
    原告主張其並非母親潘碧自被告受胎所生，而係自訴外人陳
    秋聰受胎所生，兩造間並無血緣關係之事實，亦有原告所提
    其與訴外人陳秋聰所為之親緣鑑定書，其上結論記載「1.無
    法排除陳秋聰與潘韋豪之親子關係。2.根據上述STR-DN A位
    點之分析結果，其親子關係確定率為99.99 ﹪。3.實務上證
    實：陳秋聰為潘韋豪之親生父親。」，即該鑑定結果顯示可
    以排除原告與被告間之血緣關係等情，已為被告所不爭執，
    並有臺北市立聯合醫院仁愛院區親緣DNA 鑑定報告1 份附卷
    可證。是本院綜上事證，堪認原告主張為真實。
四、按認領係為使生父承認其所生之子女，使與子女間成立婚生
    子女關係，惟子女之認領，以有真實之血統關係為前提，如
    無真實父子關係，則不因認領而成為父子，其認領者或其他
    利害關係人，仍非不得主張其認領無效。又父子身分關係之
    存在，係持續而非成過去，非婚生子女經生父認領後復為認
    領人否認者，得就父子身分關係提起確認之訴。又生父認非
    婚生子女後，不得撤銷其認領，固為民法第1070條所明定，
    惟子女之認領，以有真實血統關係為前提，倘認領人與被認
    領人間有事實上父子關係存在，即有血統連絡時，雖不准許
    認領人以其認領係被詐欺或脅迫而為之理由予以撤銷，惟如
    無真實父子關係時，則不因認領而成為父子，縱認領行為無
    瑕疵，該認領仍為無效。最高法院72年台上字第349 號、75
    年台上字第2140號、86年台上字第1908號民事判決參照。查
    本件被告雖於78年8 月8 日認領原告為其子，惟彼等間事實
    上並無血緣關係，兩造並無真實父子關係，已如前述，依前
    揭說明，被告認領與其無血緣關係之原告為子之行為，應屬
    無效。從而，原告提起本訴，請求確認被告於78年8 月8 日
    認領原告為子之行為無效，洵屬有據，且與日本民法相關規
    定（日本民法典第779 條至第789 條）無違，是原告所請為
    有理由，應予准許。
五、裁判費負擔之依據：民事訴訟法第78條，判決如主文。
中    華    民    國    100    年    5    月    13    日
                       家事法庭  法官  邱景芬
以上正本係照原本作成
如不服本判決，應於判決送達後20日之不變期間內，向本院提出
上訴狀。如委任律師提起上訴者，應一併繳納上訴審裁判費。
中    華    民    國   100    年    5     月    13    日
                               書記官  高小婷